臺灣高等法院臺南分院刑事判決　　　　　　九十三年度交上易字第五八號　　　Ｇ
　　　上　訴　人
　　　即　被　告　甲　○　○
　　　輔　佐　人
　　　即被告之女　乙　○　○
右上訴人因過失致死案件，不服臺灣臺南地方法院九十一年度交訴字第三００號中華
民國九十二年十二月十六日第一審判決（起訴案號：臺灣臺南地方法院檢察署九十一
年度偵字第四八六三號），提起上訴，本院判決如左：
      主      文
上訴駁回。
      事      實
一、甲○○於九十一年四月二十二日上午，駕駛車號ＩＦ─７３６９號自小客車，沿
    臺南縣永康市○○路○段由北往南方向行駛，於同日上午七時十三分許，行至富
    強路二段七九號前方之內側快車道時，本應注意汽車行駛時，駕駛人應注意車前
    狀況，並隨時採取必要之安全措施，而依當時情形，客觀上又無不能注意之情事
    ，其能注意竟疏未注意該處路段為同時劃設有內側快車道及混合車道之雙向四車
    道，且車道前方為設有閃光黃燈號誌之交岔路口，地面劃設之中央分向雙黃線並
    留有缺口，可能會有機車在混合車道與內側快車道間變換車道左轉之車前狀況，
    未採取減速慢行，並作隨時可以煞停準備之必要安全措施，仍以時速四、五十公
    里之速度沿內側快車道向前急馳，適陳錦貴騎乘車號ＶＧＶ—８７３號輕機車，
    同向沿混合車道在右前方行駛，陳錦貴原亦應注意機車在雙向四車道行駛，變換
    車道時，應讓直行車先行，並注意安全距離，且機車行駛至交岔路口，左轉彎時
    ，應距交岔路口三十公尺前顯示方向燈或手勢，行至交岔路口中心處左轉，並不
    得占用來車道搶先左轉，而依當時情形，客觀上亦無不能注意之情事，其能注意
    竟亦疏於注意安全距離，未讓甲○○之直行車先行，且未達前該設有閃光黃燈號
    誌之交岔路口中心處，即搶先左轉變換車道至內側快車道上，致甲○○見狀閃煞
    不及，其自小客車右前車頭遂與陳錦貴之機車左側車身發生擦撞，造成陳錦貴人
    車倒地，受有左頂枕部撞挫傷及顱內出血而送醫急救。車禍事故發生後，臺南縣
    警察局永康分局龍潭派出所警員楊哲效據報到場處理，在警員尚不知何人為肇事
    車輛之駕駛人前，甲○○主動表示其為駕駛人，自首犯行，接受裁判。而陳錦貴
    雖經送醫救治，延至翌日（二十三日）上午十時二十分許不治死亡。
二、案經臺灣臺南地方法院檢察署檢察官據報相驗後自動檢舉偵查起訴。
      理      由
一、訊之上訴人即被告甲○○對於右開時、地駕車發生擦撞車禍致被害人陳錦貴死亡
    之事實，坦承不諱，惟矢口否認有過失責任，辯稱：當時伊在快車道上以每小時
    四、五十公里速度行駛，在約五、六步遠距離，被害人機車突然違規左轉，依當
    時情況，顯來不及反應，而且伊已減速慢行，始與被害人擦撞，被害人因僅戴半
    罩式安全帽，且未戴妥，致車禍後甩開而傷及頭部，傷後其家屬拒不開刀，導致
    發生死亡結果云云。
二、被告甲○○於右開時、地駕車擦撞被害人陳錦貴，並發生死亡之事實，已據其供
    承在卷，復有臺南縣警察局道路交通事故調查報告表一紙、交通事故現場照片六
    幀在卷可資佐證，而死者陳錦貴係因本件車禍死亡，亦經臺灣臺南地方法院檢察
    署檢察官督同檢驗員相驗明確，並製有勘驗筆錄、驗斷書及相驗屍體證明書等附
    卷可憑。
三、按汽車（均含機車）行駛時，駕駛人應注意車前狀況，並隨時採取必要之安全措
    施；汽車在雙向四車道行駛，變換車道時，應讓直行車先行，並注意安全距離；
    汽車行駛至交岔路口，左轉彎時，應距交岔路口三十公尺前顯示方向燈或手勢，
    行至交岔路口中心處左轉，道路交通安全規則第九十四條第三項、第九十八條第
    一項第六款、第一百零二條第一項第四款分別定有明文。查被告及被害人均有經
    正常程序考領駕駛執照，俱為有駕駛經驗之人，對於上開交通安全規則自均知之
    甚稔，為其等應注意之事項，而肇事當時係天候晴朗、日間自然光線、雙向四車
    道、有內側快車道及混合車道（即快、慢車共同車道）劃分、中心標劃雙黃分向
    限制線（有中斷）、路面柏油、標線清晰、路面乾燥無缺陷、無障礙物，視距良
    好、速限五十公里，有前開道路交通事故調查報告表存卷可考，足見依當時狀況
    被告及被害人客觀上並無不能注意之情狀。而依肇事現場相片及前開道路交通事
    故調查報告表其上之事故現場圖所示，並比對兩車肇事後之位置及鑑定單位即財
    團法人成大研究發展基金會現場勘查相片可知，本件事故地點係發生在富強路二
    段由北往南之內側快車道上，事故路段道路中央為禁止跨越之中央分向雙黃線，
    僅在輕機車刮地痕前端有一雙黃線缺口，該缺口處並設有一閃光黃燈號誌，且前
    方即為閃光黃燈號誌交岔路口，而由刮地痕起點即機車開始倒地處，距離該雙黃
    線缺口前方，至少仍有九．二公尺遠之情形觀之，顯見被害人陳錦貴確有未至該
    閃光黃燈號誌岔路口中心處，即貿然左轉變換車道至內側快車道上行駛之事實甚
    明，是被告甲○○其應注意能注意竟疏未注意，該處路段為同時劃設有內側快車
    道及混合車道之雙向四車道，且車道前方為設有閃光黃燈號誌之交岔路口，地面
    劃設之中央分向雙黃線並留有缺口，可能會有機車在混合車道與內側快車道間變
    換車道左轉之車前狀況，未採取減速慢行並作隨時可以煞停準備之必要安全措施
    ，仍以時速四、五十公里之速度沿內側快車道向前急馳，適被害人陳錦貴騎駛機
    車同向在右前方之混合車道上行駛，其能注意亦疏於注意安全距離，未讓被告甲
    ○○之直行車先行，且未達前該設有閃光黃燈號誌交岔路口中心處即搶先左轉變
    換車道至內側快車道上，致二車發生擦撞，並造成被害人陳錦貴死亡，被告及被
    害人均有違前開規定之注意義務，其二人均顯有過失，本件經送臺灣省臺南區車
    輛行車事故鑑定委員會、臺灣省車輛行車事故覆議鑑定委員會及財團法人成大研
    究發展基金會鑑定結果，亦均同此認定，並鑑定被告為肇事次因，被害人為肇事
    主因，有各該委員會南鑑字第九一０六二七號鑑定意見書、九十一年九月三日府
    覆議字第九一一六五六號函及成大研究發展基金會鑑定意見書各一份在卷可憑。
四、被告甲○○駕駛ＩＦ─７３６９自小客車，在臺南縣永康市○○路○段由北往南
    方向行駛，在約一百多公尺前已見被害人乘騎機車在慢車道右邊（詳相驗卷第二
    三頁反面、原審卷第一０四頁），被告在此距離既已見被害人乘騎機車在前，更
    應小心駕駛，注意車前狀況，並隨時採取必要之安全措施，而被告擦撞被害人之
    地點係在內側快車道上，且慢車道右邊至內側道最短距離則有六公尺以上，有交
    通事故調查報告所繪現場圖可佐，被告辯稱被害人突然左轉，致其不及反應，顯
    與事實不合。又依當時情形，客觀上被告又無不能注意之情事，其未採取減速慢
    行並作隨時可以煞停準備之必要安全措施，仍以時速四、五十公里之速度沿內側
    快車道向前急馳，即有過失。雖被害人陳錦貴亦與有過失（三次鑑定均認係肇事
    主因），然本件過失既係被告之過失併合而發生，仍不能因此即解免被告之過失
    罪責。又本件被害人係因此次車禍不治死亡，是被告甲○○之過失駕駛行為，與
    被害人之死亡結果間，具有相當因果關係，亦無疑義。從而，本件事證已甚明確
    ，被告前揭犯行，堪以認定。至於被害人事故發生時確戴有安全帽，並脫落於現
    場，有現場照片可佐，是否未戴好，亦因被害人已死亡而無法再行查證。另被告
    辯稱被害人死亡係因家屬放棄開刀所致，核與臺南縣警察局新化分局龍潭派出所
    調查報告：「警方於九十一年四月二十二日七時十五分到達現場，陳錦貴由大灣
    消防隊救護車送往成大醫院急救，於九十一年四月二十三日十時二十分宣告急救
    無效，而相驗屍體證明書上記載死亡時為九十一年四月二十三日十時二十分，有
    各該調查報告及證明書在卷（詳相驗卷第三、二十頁）等情不符。且假設被害人
    尚有存活機會，醫院及家屬自無見死不救之理，所辯自與常情不合，顯係卸責之
    詞，殊不足採。
五、查被告甲○○駕駛汽車行駛時，疏未注意車前狀況及路況，未採取減速慢行，並
    作隨時可以煞停準備之必要安全措施，適被害人陳錦貴騎乘輕機車，同向在右前
    方行駛，亦未注意變換車道時，應讓直行車先行，並注意安全距離，及交岔路口
    左轉彎時，應顯示方向燈或手勢，行至交岔路口中心處左轉，並不得占用來車道
    搶先左轉，其能注意竟亦疏於注意安全距離，未讓甲○○之直行車先行，致甲○
    ○見狀閃煞不及，其自小客車右前車頭遂與陳錦貴之機車左側車身發生擦撞，造
    成陳錦貴人車倒地，受有左頂枕部撞挫傷及顱內出血而送醫不治。核其所為，係
    犯刑法第二百七十六條第一項過失致人於死罪。又其肇事後未被有偵查權之公務
    員或機關發覺其為犯嫌前，留在事故現場向到場處理之警員自承犯行，進而接受
    裁判，此據被告供明在卷，並經證人即本件車禍現場處理警員楊哲效到庭陳證無
    訛，被告符合自首要件，應依刑法第六十二條前段規定減輕其刑。
六、原審以被告甲○○罪證明確，因予適用刑法第二百七十六條第一項、第六十二條
    前段、第四十一條第一項前段，罰金罰鍰提高標準條例第一條前段、第二條規定
    ，並審酌被告之品行、應負過失責任之程度、造成被害人死亡之結果及其犯後尚
    能坦認犯行，雖有悔意，惟尚未與被害人家屬達成和解等一切情狀，量處有期徒
    刑四月，並諭知如易科罰金，以三百元折算一日。本院經核原判決認事用法，並
    無不合，量刑亦稱允當。上訴意旨，否認有過失責任，指摘原判決量刑不當，為
    無理由，應予駁回。
據上論斷，應依刑事訴訟法第三百六十八條，判決如主文。
本案經檢察官蘇南桓到庭執行職務。
中    華    民    國      九十三      年      三      月      三十      日
                                  臺灣高等法院臺南分院刑事第一庭
                                      審判長法官  黃    崑    宗
                                            法官  蔡    長    林
                                            法官  李    文    福
右正本證明與原本無異。
不得上訴。
                                      法院書記官  李    良    倩
中    華    民    國      九十三      年      三      月      三十一    日
附錄：本判決論罪法條
刑法第二百七十六條：
因過失致人於死者，處二年以下有期徒刑、拘役或二千元以下罰金。
從事業務之人，因業務上之過失犯前項之罪者，處五年以下有期徒刑或拘役，得併科
三千元以下罰金。
